臺灣臺中地方法院刑事判決
111年度金訴字第1302號
公  訴  人  臺灣臺中地方檢察署檢察官
被      告  沈建榮

                    籍設高雄市○○區○○○路000號0樓之0（高雄○○○○○○○○）


上列被告因違反洗錢防制法等案件，經檢察官提起公訴（111年
度偵字第25320號、26464號）及移送併辦（臺灣臺中地方檢察署
111年度偵字第28414號、21419號、20510號、39561號及臺灣宜
蘭地方檢察署111年度偵字第6681號），本院判決如下：
    主      文
沈建榮幫助犯洗錢防制法第十四條第一項之一般洗錢罪，處有期
徒刑肆月，併科罰金新臺幣參萬元，罰金如易服勞役，以新臺幣
壹仟元折算壹日。
    事      實
一、沈建榮其依社會生活通常經驗，可知悉一般人均得自行申請
    金融帳戶使用，如非意圖供犯罪所用，實無收取他人金融帳
    戶之必要，並可預見將金融帳戶提供予真實姓名、年籍不詳
    之人後，對方將可能藉由該帳戶作為詐欺被害人轉帳匯款所
    用，以遂行詐欺取財犯行，且足以掩飾該等犯罪所得之本質
    、去向而妨礙檢警查緝，竟仍基於幫助詐欺取財及幫助一般
    洗錢之未必故意，於民國110年10月底至同年11月23日前之
    某日，在臺中火車站將其申辦之富邦商業銀行帳號00000000
    000000號帳戶（下稱本案帳戶）之存摺、提款卡及密碼、網
    路銀行帳號及密碼，提供真實姓名年籍不詳之詐欺集團成員
    使用，以此方式容任詐欺集團成員遂行詐欺取財及洗錢行為
    。嗣該詐欺集團成員團取得該本案帳戶之上開資料後，即共
    同意圖為自己不法之所有，基於詐欺取財、洗錢之犯意聯絡
    ，以本案帳戶為工具，於如附表所示之時間、方式對如附表
    所示之人實施詐術，致渠等陷於錯誤後，將如附表所示之金
    額轉帳本案帳戶後，旋即遭詐欺集團不詳成員轉匯一空，以
    此方式掩飾、隱匿上開犯罪所得之本質、來源及去向。嗣經
    如附表所示之人察覺受騙，始報警處理，而循線查獲上情。
二、案經魏柄森訴由彰化縣警察局溪湖分局分局報告臺灣臺南地
    方檢察署陳請臺灣高等檢察署檢察長令轉、吳承津訴由基隆
    市警察局第四分局、呂譙毅訴由高雄市政府警察局左營分局
    、石嬌花訴由新北市政府警察局新莊分局、胡筱羚、邱勳頤
    訴由新北市政府警察局三峽分局、林怡安訴由高雄市政府警
    察局岡山分局報告臺灣臺中地方檢察署檢察官偵查起訴暨移
    送併辦。
    理      由
壹、程序方面：
   本判決下述被告以外之人於審判外之陳述，檢察官、被告於
   本院準備程序及審理時均未爭執不具證據能力，且迄辯論終
   結前亦無聲明異議，本院審酌各該證據資料作成時之情況，
   尚無違法不當及證明力明顯過低之瑕疵，而認為以之作為證
   據應屬適當，依刑事訴訟法第159條之5規定，均有證據能力
   。至有關認定本案犯罪事實之非供述證據，則查無違反法定
   程序取得之情，依刑事訴訟法第158條之4規定反面解釋，亦
   具有證據能力。
貳、實體方面：
一、認定犯罪事實所憑之證據及理由：
　　上揭犯罪事實，業經被告於本院審理時坦承不諱（見本院卷
    第140頁），核與如附表所示之證人即告訴人於警詢中證述
    之受騙過程相符，並有如附表所示之證據可佐，足認被告之
    任意性自白與前開事實相符，應足信實。本件事證明確，被
    告犯行堪予認定，應依法論科。
二、論罪科刑：
  ㈠按刑法上之幫助犯，係對於犯罪與正犯有共同之認識，而以
    幫助之意思，對於正犯資以助力，而未參與實施犯罪之行為
    者而言（最高法院88年度台上字第1270號判決意旨參照）。
    刑法關於正犯、幫助犯之區別，係以其主觀之犯意及客觀之
    犯行為標準，凡以自己犯罪之意思而參與犯罪，無論其所參
    與者是否犯罪構成要件之行為，皆為正犯，其以幫助他人犯
    罪之意思而參與犯罪，其所參與者，苟係犯罪構成要件之行
    為，亦為正犯。如以幫助他人犯罪之意思而參與犯罪，其所
    參與者又為犯罪構成要件以外之行為，則為從犯（最高法院
    95年度台上字第3886號判決意旨參照）。查本案被告將本案
    帳戶交付予詐欺集團不詳成員，供該集團成員詐欺告訴人取
    得財物之用，僅為他人詐欺取財犯行提供助力，尚無證據足
    以證明被告係以自己實施詐欺取財犯罪之意思，或與他人為
    詐欺取財犯罪之犯意聯絡，或有直接參與詐欺取財犯罪構成
    要件行為分擔等情事，揆諸前揭判決意旨，被告應屬幫助犯
    詐欺取財無訛。
  ㈡按財產犯罪行為人利用人頭帳戶收取犯罪所得者，於被害人
    將款項匯入人頭帳戶之際，非但財產犯罪於焉完成，並因該
    款項進入形式上與犯罪行為人毫無關聯之人頭帳戶，以致於
    自資金移動軌跡觀之，難以查知係該犯罪之不法所得，即已
    形成金流斷點，發揮去化其與前置犯罪間聯結之作用，而此
    不啻為洗錢防制法，為實現其防阻不法利得誘發、滋養犯罪
    之規範目的，所處罰之洗錢行為。從而利用人頭帳戶獲取犯
    罪所得，於款項匯入人頭帳戶之際，非但完成侵害被害人個
    人財產法益之詐欺取財行為，同時並完成侵害上開國家社會
    法益之洗錢行為（最高法院109年度台上字第1676號判決意
    旨參照）。查被告將本案帳戶資料交付予詐欺集團不詳成員
    後，確有如附表所示之被害人匯入詐欺款項，已幫助詐欺集
    團掩飾或隱匿特定犯罪所得之來源、去向及所在，為詐欺集
    團實施前述之洗錢犯罪提供助力，揆諸前揭判決意旨，被告
    所為亦屬幫助犯一般洗錢罪。
  ㈢另按刑法上之幫助犯，係對於犯罪與正犯有共同之認識，以
    幫助之意思，對於正犯資以助力，而未參與犯罪行為者而言
    ，如未參與實行構成要件之行為，且係出於幫助之意思，提
    供助力，即屬幫助犯，而非共同正犯（最高法院49年台上字
    第77號判例可資參照）。
  ㈣核被告所為，係犯刑法第30條第1項前段、第339條第1項之幫
    助詐欺取財罪，及刑法第30條第1項前段、洗錢防制法第14
    條第1項之幫助一般洗錢罪。
  ㈤被告以一提供帳戶之行為，幫助詐欺集團詐欺告訴人等人之
    財物及洗錢，係以一行為而觸犯數罪名，為想像競合犯，應
    依刑法第55條前段規定，從一重之幫助一般洗錢罪處斷。至
    於檢察官移送併辦部分（即臺灣臺中地方檢察署111年度偵
    字第28414、21419、20510、39561號及臺灣宜蘭地方檢察署
    111年度偵字第6681號併辦意旨書）與已起訴部分犯罪事實
    有想像競合犯裁判上之一罪關係，本院自應併予審酌。
  ㈥查被告前因違反毒品危害防制條例案件，經臺灣桃園地方法
    院以107年度桃簡字第2549號判決處有期徒刑1月15日，於10
    9年2月20日易科罰金執行完畢等情，有臺灣臺中地方檢察署
    檢察官111年8月12日111年度蒞字第6714號補充理由書檢附
    之全國刑案資料查註表、完整矯正簡表、臺灣桃園地方法院
    以107年度桃簡字第2549號判決等件可稽（見本院卷第61至7
    6頁），是被告於受有期徒刑之執行完畢後，5年以內故意再
    犯本案有期徒刑以上之罪，固符合累犯之要件；然依司法院
    釋字第775號解釋所示，為避免發生罪刑不相當之情形，法
    院就該個案依該解釋意旨，裁量是否加重最低本刑，本院考
    量被告前案類型為毒品案件，犯罪類型、罪質、侵害法益與
    本案之關聯性薄弱、犯罪型態、罪質不同，所侵害之法益亦
    迥異，兩者間顯無延續性或關聯性，尚不具特別惡性及對刑
    罰反應力薄弱之情形，認無依刑法第47條第1項規定加重被
    告本案犯罪法定最低本刑之必要，爰不依累犯之犯定加重其
    刑。
  ㈦被告係基於幫助之犯意而為一般洗錢罪，應依刑法第30條第2
    項規定，按正犯之刑減輕之。又被告於審判中自白洗錢犯罪
    ，依洗錢防制法第16條第2項規定，減輕其刑，並依刑法第7
    0條之規定遞減之。
  ㈧爰審酌被告任意提供個人帳戶予他人使用之行為，造成犯罪
    偵查困難，幕後犯罪人得以逍遙法外，致使此類犯罪手法層
    出不窮，嚴重危害交易秩序與社會治安，所為非是，且尚未
    與被害人達成和解或賠償損害，惟念其犯後坦認犯行，態度
    尚可，並兼衡其犯罪動機、手段、所生損害、曾涉犯毒品案
    件之前科素行、於本院審理時自述之智識程度、工作經驗、
    家庭生活經濟狀況等一切情狀（見本院卷第141頁）量處如
    主文所示之刑，並就罰金部分諭知易服勞役之折算標準，以
    示懲儆。
三、不予宣告沒收部分：
  ㈠被告固有將本案帳戶資料提供詐欺集團成員遂行詐欺之犯行
    ，惟卷內尚乏積極證據證明被告就此獲有報酬或因此免除債
    務，自無從遽認被告有何實際獲取之犯罪所得，爰不予諭知
    沒收或追徵其價額。
  ㈡洗錢防制法第18條第1項固規定「犯第14條之罪，其所移轉、
    變更、掩飾、隱匿、收受、取得、持有、使用之財物或財產
    上利益，沒收之；犯第15條之罪，其所收受、持有、使用之
    財物或財產上利益，亦同」，惟被告非實際上提款之人，無
    掩飾隱匿詐欺贓款之犯行，非洗錢防制法第14條第1項之正
    犯，自無上開條文適用，附此敘明。
四、退併辦部分：
　　臺灣臺中地方檢察署檢察官以111年度偵字第42038號、111
    年度偵字第45575號移送併辦意旨書移送本案併案審理之犯
    罪事實，認與本案審理之被告犯罪事實部分，係屬想像競合
    犯之裁判上一罪關係，而移送本院併案審理，然因前述併辦
    部分係於本案於111年10月27日言詞辯論終結後所為，而分
    別於111年11月1日、111年11月14日繫屬本院，此有本院蓋
    於該署中檢永直(之) 111偵42038字第1119120926號、中檢
    永直(之) 111偵45575字第1119126207號函收狀戳章附卷可
    查，則併辦部分屬本院未及審酌之範圍，自應退由檢察官另
    行處理，附此敘明。
據上論斷，應依刑事訴訟法第299條第1項，判決如主文。
本案由檢察官屠元駿提起公訴及移送併辦、檢察官康存孝、蔣志
祥移送併辦、臺灣宜蘭地方檢察署檢察官董良造移送併辦，檢察
官王宜璇到庭執行職務。 
中　　華　　民　　國　　111 　年　　11　　月　　24　　日
                  刑事第十七庭  審判長法  官  林依蓉
                                      法  官  呂超群
                                      法  官  郭韶旻
以上正本證明與原本無異。
如不服本判決應於收受送達後20日內向本院提出上訴書狀，並應
敘述具體理由；其未敘述上訴之理由者，應於上訴期間屆滿後20
日內向本院補提理由書（均須按他造當事人之人數附繕本）「切
勿逕送上級法院」。
告訴人或被害人如不服判決，應備理由具狀向檢察官請求上訴，
上訴期間之計算，以檢察官收受判決正本之日起算。
　　　                              　書記官  張峻偉
中　　華　　民　　國　　111 　年　　11　　月　　25　　日
附錄本判決論罪法條：
中華民國刑法第30條
幫助他人犯罪者，為從犯。雖他人不知幫助之情者，亦同。
從犯之處罰，得按正犯之刑減輕之。
中華民國刑法第339條第1項：
意圖為自己或第三人不法之所有，以詐術使人將本人或第三人之
物交付者，處5年以下有期徒刑、拘役或科或併科50萬元以下罰
金。
洗錢防制法第14條
有第二條各款所列洗錢行為者，處七年以下有期徒刑，併科新臺
幣500萬元以下罰金。
前項之未遂犯罰之。
前二項情形，不得科以超過其特定犯罪所定最重本刑之刑。

附表
編號 被害人 詐騙經過 匯款時間/匯款帳戶 匯款金額（新臺幣） 相關證據 1 魏柄森 （原起訴部分） 詐騙集團成員先於110年11月某日某時許，在LEMO網路交友軟體以暱稱「做自己的女王」、LINE通訊軟體暱稱「花好月圓」結識魏柄森，佯稱可介紹高報酬之虛擬貨幣投資方式，並提供「MTW交易所」軟體連結供魏柄森下載及登入使用進行投資云云，致魏柄森陷於錯誤，，並依指示於右列時間匯款至右列帳戶 110年11月24日中午12時25分許 3萬元 1.證人魏柄森於警詢之陳述（見彰化縣警察局溪湖分局溪警分偵字第1100026474號刑案偵查卷宗【下稱溪湖分局警卷】第7至11頁） 2.魏柄森之LINE對話紀錄及手機「MTW交易所」軟體、國泰世華銀行自動櫃員機交易明細翻拍照片（見溪湖分局警卷第27至35頁） 3.魏柄森之凱基銀行金融卡影本、彰化銀行永康分行存摺影本（見溪湖分局警卷第49至51頁） 4.沈建榮之富邦商業銀行帳號00000000000000號帳戶之開戶資料及交易明細（溪湖分局警卷第19至25頁）    沈建榮本案帳戶   2 吳承津 （原起訴部分） 詐騙集團成員先於110年8月23日某時許，以臉書社群網站暱稱「Tenzin Yangkyi」、LINE暱稱「張子聰」、「貝貝」，結識吳承津，自稱係恆大地產銷售主管，向吳承津佯稱公司提供香港房地產優惠購屋專案，需向吳承津借用名義購屋後轉售以牟利云云，致吳承津陷於錯誤，並依指示於右列時間匯款至右列帳戶 110年11月24日上午10時27分許 3萬元 1.證人吳承津於警詢之陳述（見臺灣臺中地方檢察署111年度偵字第26464號卷【下稱26464卷】第37至40頁） 2.吳承津之網路銀行交易明細翻拍照片、存摺影本、對話紀錄、恒大集團商品房訂購合同翻拍照片各1份（見26464號卷第81至98頁） 3.沈建榮之富邦商業銀行帳號00000000000000號帳戶之開戶資料及交易明細（見溪湖分局警卷第19至25頁）    沈建榮本案帳戶   3 呂譙毅 （臺灣臺中地方檢察署111年度偵字第28414號併辦意旨書部分） 詐騙集團成員先於110年10月某日某時許，寄送投資賺錢簡訊，邀請呂譙毅加LINE暱稱「陳茜兒Alice」好友，並提供「宏達資本」投資平臺網路連結，再由自稱「宏達經理」之人，佯稱可代客操作投資平台獲利云云，致呂譙毅陷於錯誤，並依指示於右列時間匯款至右列帳戶 110年11月26日下午3時38分許 80萬元 1.證人呂譙毅於警詢之陳述   （見臺灣臺中地方檢察署111年度偵字第26464號卷【下稱28414卷】第131至134頁） 2.呂譙毅整理之匯款資料、匯款申請書（見28414卷第135至141頁） 3.匯款交易明細截圖、LINE對話紀錄翻拍照片（見28414卷第153至166頁） 4.沈建榮之富邦商業銀行帳號00000000000000號帳戶之開戶資料及交易明細（見溪湖分局警卷第19至25頁）    沈建榮本案帳戶   4 石嬌花 （臺灣臺中地方檢察署111年度偵字第21419號併辦意旨書部分） 詐騙集團成員先於110年10月底前某日某時許，先由該詐欺集團某成員以暱稱「正在。拚搏」與石嬌花加LINE好友，對方向石嬌花自稱其任職之澳門旅遊有限公司香港分公司有方案可操作彩券，讓自己人中獎，並佯稱將款項匯往指定帳戶即可進行投注彩券，獲取鉅額利益云云，致石嬌花陷於錯誤，並依指示於右列時間匯款至右列帳戶 110年11月23日上午9時42分許 5萬元 1.證人石嬌花於警詢之陳述（見臺灣臺中地方檢察署111年度偵字第21419號卷【下稱21419卷】第47至49、50至51頁） 2.郵政跨行匯款申請書、轉帳交易明細、石嬌花之郵政存簿儲金簿、國泰世華銀行存簿封面影本（見21419卷第53至64頁） 3.石嬌花與詐欺集團成員對話紀錄（見21419卷第65至69頁） 4.臺北富邦商業銀行股份有限公司松江分行111年1月17日北富銀松江字第1110000003號函暨檢附之沈建榮帳戶之開戶資料及交易明細（見21419卷第91至100頁）    110年11月23日上午10時9分許 26萬6千元     110年11月24日上午11時5分許 3萬元     110年11月24日上午11時29分許 2萬元     沈建榮本案帳戶   5 胡筱羚 （臺灣臺中地方檢察署111年度偵字第20510號併辦意旨書部分） 詐騙集團成員先於110年10月25日前之某日某時許，使用交友軟體「sweet ring」，以暱稱「陳偉逸」結識胡筱羚，並向胡筱羚佯稱可在東方財富網站進行投資以獲利云云，致胡筱羚陷於錯誤，並依指示於右列時間匯款至右列帳戶 110年11月25日中午12時53分許 10萬元 1.證人胡筱羚於警詢之陳述（見臺灣基隆地方檢察署111年度偵字第2163號卷【下稱2163卷】第11至13頁） 2.胡筱羚匯款至本案帳戶內之網路銀行交易明細翻拍照片、胡筱羚整理之匯款資料（見2163卷第15至25頁） 3.沈建榮之富邦商業銀行帳號00000000000000號帳戶之開戶資料及交易明細（見2163卷第27至36頁）    沈建榮本案帳戶   6 林怡安 （臺灣臺中地方檢察署111年度偵字第39561號併辦意旨書部分） 詐騙集團成員先於110年10月10日晚間10時許之某日某時許，在臉書社群網站刊登一頁式投資廣告，林怡安於110年10月10日晚間10時許瀏覽上開廣告後，上開詐欺集團成員再以LINE向林怡安佯稱可投資香港地區房地產以獲利云云，致林怡安陷於錯誤，並依指示於右列時間匯款至右列帳戶 110年11月24日晚上10時34分許 20萬5590元 1.證人林怡安於警詢之陳述（見臺灣臺中地方檢察署111年度偵字第39561號卷【下稱39561卷】第95至98頁） 2.林怡安提出之網路銀行交易明細截圖、國泰世華商業銀行匯出匯款憑證翻拍照片（見39561卷第99至101、113至115頁） 3.臺北富邦商業銀行股份有限公司松江分行111年5月11日北富銀松江字第1110000031號函暨檢附之沈建榮帳戶之開戶資料及交易明細（見39561卷第43至79頁）    沈建榮本案帳戶   7 邱勳頤 （臺灣宜蘭地方檢察署111年度偵字第6681號併辦意旨書部分） 邱勳頤於110年10月20日某時許，透過叔叔魏清隆介紹0SE數字資產交易平台後，以通訊軟體LINE聯繫平台專線客服，該詐騙集團成員即向邱勳頤佯稱可經由0SE數字資產交易平台投資虛擬貨幣獲利，致邱勳頤陷於錯誤，並依指示於右列時間匯款至右列帳戶 110年11月25日上午10時28分許 2萬700元 1.證人邱勳頤於警詢之陳述（見臺灣宜蘭地方檢察署111年度偵字第6881號卷【下稱6881卷】第9至10頁） 2.邱勳頤提供之網路轉帳交易明細截圖、通訊軟體LINE對話紀錄（見6881卷第11至27頁反面） 3.沈建榮之富邦商業銀行帳號00000000000000號帳戶之開戶資料及交易明細（見6881卷第88至96頁）    沈建榮本案帳戶